臺灣臺中地方法院民事判決　九十三年度簡上字第三七號
　　上　訴　人　費若互動媒體有限公司
　　法定代理人　丙○○
　　訴訟代理人　乙○○
　　被上訴人　　台硝股份有限公司
　　法定代理人　甲○○
　　訴訟代理人　丁○○
右當事人間請求清償債務事件，上訴人對於中華民國九十二年十二月八日本院台中簡
易庭九十二年度中簡字第一○一五號判決提起上訴，本院於九十三年九月三日言詞辯
論終結，判決如左：
    主      文
上訴駁回。
第二審訴訟費用由上訴人負擔。
    事實及理由
一、本件被上訴人起訴主張：被上訴人於民國（下同）九十一年三月十八日委由上訴
    人製作「網際網路電腦網頁設計」，並訂有書面契約。依契約書第六條第二款約
    定「乙方（即上訴人）所提供資料及內容（包括圖片、音樂．．．等）乙方應負
    責取得一切相關之權利，並保證不得侵犯第三者之著作權、商標專用權、或牴觸
    現行法律，如因此所招致之法律責任及損失，蓋由乙方自行負責」。然上訴人竟
    擅自在Ｇｅｔｔｙ  ｉｍａｇｅｓ的網址抓取Ｇｅｔｔｙ  ｉｍａｇｅｓ，Ｉｎ
    ｃ（美商）之圖片六紙（即原審卷第四十六頁、四十七頁之照片六紙），以製作
    網頁設計，致被上訴人遭著作權人訴追侵權行為責任。然上訴人坐視此狀而不出
    面處理，被上訴人為免損失擴大，及名譽受損，乃以補授權之方式與美商Ｇｅｔ
    ｔｙ  ｉｍａｇｅｓ，Ｉｎｃ之台灣代理商台灣名人影像圖庫股份有限公司（下
    稱台灣名人影像圖庫公司）以每張圖片新台幣（下同）三萬元達成協議（即取得
    授權使用該圖片），共計賠償圖片費用十八萬元及律師費三萬一千六百元（計二
    十一萬一千六百元），是上訴人自應賠償被上訴人上開之損失。爰依兩造契約之
    約定，提起本件訴訟，求為判決：上訴人應給付被上訴人二十一萬一千六百元，
    及自原審支付命令送達上訴人之翌日（即九十二年十二月二十七日）起至清償日
    止，按年息百分之五計算之利息。上訴之答辯聲明：駁回上訴。
二、上訴人則以，伊為上訴人所製作而使用屬Ｇｅｔｔｙｉｍａｇｅｓ，Ｉｎｃ之六
    紙圖片，該公司於圖片使用授權規範中，說明可以使用該網路上下載之該公司圖
    片，作為暫時性之使用。是上訴人並未違反美商Ｇｅｔｔｙｉｍａｇｅｓ，Ｉｎ
    ｃ之使用授權規定，自未侵害著作權。嗣後被上訴人與台灣名人影像圖庫公司為
    和解之行為，事前並未告知上訴人，上訴人知情之後亦曾勸阻被上訴人，然被上
    訴人仍執意為之，上訴人雖於協議書上簽名，然非同意被上訴人與台灣名人影像
    圖庫公司為和解之行為，被上訴人應自行負責。且依契約書第八條之約定「甲乙
    任一方倘違反本合約經書面催告未獲改善時，他方得向違約方請求損害賠償，並
    得終止或解除本合約」，是被上訴人應書面催告未獲改善後，始得向上訴人求償
    。然被上訴人並未履行上開程序，且上訴人亦已主動了解，是被上訴人自不得請
    求損害賠償。又經上訴人查詢美商Ｇｅｔｔｙｉｍａｇｅｓ，Ｉｎｃ得知單張圖
    片價格最高為一萬元，被上訴人以每片三萬元取得授權，亦屬過高。是本件被上
    訴人之請求，並無理由等語，資以抗辯。上訴聲明為：(1)原判決廢棄。(2)被上訴
    人在第一審之訴駁回。
三、查本件被上訴人於九十一年三月十八日委由上訴人製作「網際網路電腦網頁設計
    」，報酬為七萬六千元，訂有書面契約乙情，業據兩造陳明，並有委託製作合約
    書乙份，在卷可稽，自堪可信為真實。按依兩造間之契約內容，係上訴人為被上
    訴人完成電腦網頁設計（即完成一定之工作），被上訴人支付報酬。電腦網頁設
    計結果之完成，始有報酬請求權，重在給付結果（非給付過程）。是兩造間契約
    內容之型態核與民法第四百九十條第一項「稱承攬者，謂當事人約定，一方為他
    方完成一定之工作，他方俟工作完成，給付報酬之契約。」相符，系爭契約之性
    性質即為承攬（即契約之定性）（上訴人為承攬人，被上訴人為定作人）。按以
    ，「因法律行為而發生債之關係及其內容之變更，除法律另有規定外，應以契約
    為之」（德國民法第三百零五條參照），此即契約原則，此於我國民法雖無明文
    規定，然該規定揭櫫之法律基本思想，屬債法之基本原則，此於我國民法上當亦
    無異論，並為學說及實務所確信。另基於私法自治原則，個人得以自己之意思（
    自我負責、自我拘束），形成私法生活關係，結合前開契約原則，即為契約自由
    原則（包括締約自由、相對人選擇自由、方式自由、內容自由、結束自由、內容
    變更自由），其中所謂「內容自由」其中之一要義，即為當事人間可為與任意規
    定為不同之約定。參以，民法債編第二章各種之債，各該契約（或單獨行為）內
    容之規定，除少數規定為強行規定（民法第七十一條，包括強制、禁止規定）外
    ，餘皆為任意規定，此為學說及實務所確認。而此任意規定當亦包括有關物之瑕
    疵擔保與債務不履行責任之規定（民法第四百九十二條至第四百九十五條參照）
    。準此而論，本件兩造間就承攬契約而生之物之瑕疵擔保或債務不履行責任（註
    ：物之瑕疵擔保責任不以出賣人即債務人具有可歸責之事由為要件（即無過失責
    任），此為與債務不履行責任不同之處，然無論物之瑕疵擔保責任及債務不履行
    ，債權人均就瑕疵或欠缺之存在證明，僅於債務不履行責任，債務人就不具有可
    歸責之事由負舉證之責（即舉證責任倒置）而已）之損害賠償要件、內容、範圍
    、方式等為不同於上開民法之規定，自屬可行，先予敘明。
四、次查，上訴人為被上訴人所製作之「網際網路電腦網頁設計」其中六幀照片係由
    Ｇｅｔｔｙｉｍａｇｅｓ網頁抓取乙情，業據上訴人所不爭執，並有上訴人公司
    程式設計師寄給被上訴人之訴訟代理人丁○○之電子郵件及上訴人給被上訴人表
    明願意負擔訴訟費用函文各乙紙（見原審卷第四十二、四十五頁），附卷可稽。
    又該六幀照片之著作權人係Ｇｅｔｔｙｉｍａｇｅｓ，Ｉｎｃ，已授權台灣名人
    影像圖庫公司（台灣獨家授權）乙情，亦有Ｇｅｔｔｙｉｍａｇｅｓ，Ｉｎｃ授
    權書影本（見原審卷第六十七至八十二頁）、代理協議書（含中文譯本）（原審
    卷第九十二年十一月二十四日庭期後所附資料）各乙件可稽，及證人王志鴻（台
    灣名人影像圖庫公業務經理）於原審到庭證稱明白（見原審卷第一百零五、一百
    零六頁，即九十二年九月十七日言詞辯論筆錄）。是上訴人為被上訴人所設計之
    電腦網頁因使用他人具有著作權之圖片，致被上訴人涉有侵害著作權之侵權行為
    乙節，已堪認定。被上訴人空言其自Ｇｅｔｔｙｉｍａｇｅｓ網頁取用之系爭六
    紙照片，已獲授權，並認台灣名人影像圖庫公司未獲Ｇｅｔｔｙｉｍａｇｅｓ，
    Ｉｎｃ授權，即無可採。上訴人雖舉Ｇｅｔｔｙｉｍａｇｅｓ圖片使用授權說明
    書（即上訴狀所附之附件一）為據證方法，然且不論其真實性為何，由該所謂說
    明書亦無從得知否包括系爭六紙照片，且該說明書亦載明「不授權使用於最終的
    專案」，是該說明書不足為上訴人前揭抗辯之有利說明，次予敘明。
五、按稱損害擔保契約者，係當事人約定，一方（擔保人）對於他方（被擔保人）擔
    保一定事項之發生或不發生，並於該事項不發生或發生時，賠償他方所受之損害
    之謂。雖我國民法並未明文規定該類型契約，然依契約自由原則當事人自得訂定
    之，且該損害擔保契約既為債權契約，則自有民法第一百五十三條以下有關契約
    成立規定之適用。而按，擔保契約之目的，在擔保一定結果之發生或不發生，於
    擔保事故發生時，由擔保人負責使擔保受益人處於如同擔保事故未發生之狀態，
    擔保人之給付義務，係因擔保事故之發生，而非因擔保人對於擔保之結果之發生
    有故意或過失而成立，故在民事責任之體系，擔保人屬無過失之責任。該擔保契
    約若獨立為一契約，即為損害擔保契約（註：與保證契約之不同在於欠缺從屬性
    ），若結合於契約內，則為損害擔保條（約）款。參以，兩造所立契約書第六條
    （著作財產權之歸屬）係就兩造所提供之圖片、音樂，具有著作權性質之創作，
    於設計時發生侵害他人著作權時而生之危險（於本件此時已有物之瑕疵或不完全
    給付之情事），事先予以分配。換言之，契約書第六條之規定係損害擔保條款，
    由上述（三）之說明，當事人間自可為此事先之約定。參諸，契約書第六條第二
    款之約定：「乙方（指上訴人）所提供之資料及內容（包括圖片、音樂．．．等
    ）乙方應負責取得一此相關之權利，並保證不得侵犯第三人之著作權、商標專用
    權、其他權利、或抵觸現行法律，如因此所招致之法律責任及損失，概由乙方自
    行負責」等語。由上之說明，可知該條款係損害擔保條（約）款，不以上訴人有
    無故意或過失為要件，只要有侵害他人著作權之結果發生，上訴人即應就被上訴
    人所受之損失負責。本件上訴人已侵害台灣名人影像圖庫公司已獲授權之系爭六
    紙照片之著作權，已如前述，則上訴人依上開條款約定自應負損害賠償責任甚明
    。查，被上訴人因上訴人上開使用他人具有著作權之六紙照片，已遭台灣名人影
    像圖庫公司求償，因此受有損失計二十一萬一千六百元（六紙照片授權費十八萬
    元、律師費三萬一千六百元）乙情，此有卷附之協議書影本乙份及收據、統一發
    票各乙紙（均為影本）可稽（見原審卷第一百二十二至一百二十四頁）。參以，
    該協議書後亦有上訴人訴訟理人乙○○之簽名，上訴人訴訟理人乙○○並自陳係
    在場當場所簽（見原審卷第三十五頁，即九十二年五月九日審理筆錄），足見上
    訴人對該數額，已為知情（姑且不論是否同意）。是被上訴人上揭主張受有二十
    一萬一千六百元損失之事實，自堪可信為真實。依上開約款之約定，此即上訴人
    應負賠償之責任，縱認上訴人不同意亦然，另上訴人稱上述賠償金額過高而不實
    ，亦不足為其免負賠償責任之依據。是上訴人上開抗辯，均不足以為勿庸負責之
    理由。再上訴人又以契約書第八條為據，主張應先經被上訴人書面通知未獲改善
    ，始得請求損害賠償。查上開第六條係就圖片等有侵害他人權利時，而為之約定
    ，已如前述。通觀該契約全文，兩造尚有其他給付義務，是該契約書第八條之約
    定，係就其他給付義務違反時而為之約定甚明。上訴人執此以為免責之依據，亦
    屬無據。再衡以，被上訴人與台灣名人影像圖庫公司和解而為之協議書內容，及
    證人王志鴻上開之證述，被上訴人為如協議書內容之和解行為，實為保護其自身
    權利所必要，無民法第二百十七條與有過失之情事。
六、綜上所述，本件被上訴人依委託製作合約書第六條第二款為據，請求上訴人賠償
    其所受之損失二十一萬一千六百元及自原審支付命令送達上訴人之翌日（即九十
    二年十二月二十七日）起至清償日止，按年息百分之五計算之利息，於法有據，
    應予准許。原審如數為上開被上訴人勝訴之判決，並依民事訴訟法第三百八十九
    條第一項第三款依職權為假執行之宣告，理由雖有不同，結果初無二致，於法並
    無不合，上訴意旨指摘原判決不當，求予廢棄改判，為無理由，應予駁回其上訴
    ，爰為判決如主文第一項所示。
七、據上論結，本件上訴無理由，依民事訴訟法第四百三十六條之一第三項、第四百
    四十九條第二項、第七十八條，判決如主文。
中　　　華　　　民　　　國　  九十三  　年      九      月　　二十四    日
　　　　　　　　　　　　　　　　　臺灣臺中地方法院民事第四庭
~B審判長法官　張恩賜
~B法　　　官　戴博誠
~B法　　　官　陳添喜
右為正本係照原本作成。
不得上訴。
中　　　華　　　民　　　國　  九十三  　年      九      月　　二十四    日
~B法院書記官
